臺灣高等法院臺中分院刑事判決
111年度上訴字第2000號
上  訴  人  
即  被  告  范喬為
選任辯護人  鄭雪櫻律師（法扶律師）                  
上列上訴人即被告因違反毒品危害防制條例等案件，不服臺灣苗
栗地方法院111年度訴字第46號中華民國111年6月14日第一審判
決（起訴案號：臺灣苗栗地方檢察署110年度偵字第2879號），
提起上訴，本院判決如下：
    主      文
上訴駁回。
范喬為均緩刑肆年，緩刑期間付保護管束，並應向公庫支付新臺
幣拾萬元及向指定之政府機關、政府機構、行政法人、社區或其
他符合公益目的之機構或團體提供肆拾小時之義務勞務，暨接受
法治教育課程貳場次。
    事實及理由
一、本院審理範圍
  ㈠按上訴得明示僅就判決之刑、沒收或保安處分一部為之，刑
    事訴訟法第348條第3項定有明文。依該條項之立法說明：「
    為尊重當事人設定攻防之範圍，並減輕上訴審審理之負擔，
    容許上訴權人僅針對刑、沒收或保安處分一部提起上訴，其
    未表明上訴之認定犯罪事實部分，則不在第二審之審判範圍
    。如為數罪併罰之案件，亦得僅針對各罪之刑、沒收、保安
    處分或對併罰所定之應執行刑、沒收、保安處分，提起上訴
    ，其效力不及於原審所認定之各犯罪事實，此部分犯罪事實
    不在上訴審審查範圍」等語。準此，上訴權人就下級審判決
    聲明不服提起上訴時，依現行法律規定，得在明示其範圍之
    前提下，擇定僅就該判決之「刑」、「沒收」、「保安處分
    」等部分單獨提起上訴，而與修正前認為上開法律效果與犯
    罪事實處於絕對不可分之過往見解明顯有別。此時上訴審法
    院之審查範圍，將因上訴權人行使其程序上之處分權而受有
    限制，除與前揭單獨上訴部分具有互相牽動之不可分關係、
    為免發生裁判歧異之特殊考量外，原則上其審理範圍僅限於
    下級審法院就「刑」（包含有無刑罰加重、減輕或免除等影
    響法定刑度區間之處斷刑事由、宣告刑與執行刑、應否諭知
    緩刑）、「沒收」、「保安處分」之諭知是否違法不當，而
    不及於其他。
  ㈡本案係由上訴人即被告范喬為（下稱被告）檢附理由提起上
    訴，檢察官則未於法定期間內上訴；依被告所提刑事上訴理
    由狀及於本院當庭供述之內容，已明示僅就原判決所量處之
    刑提起上訴（見本院卷第15至19、54、76頁），並未對原判
    決所認定之犯罪事實、罪名及沒收部分（本案並未諭知保安
    處分）聲明不服，參諸前揭說明，本院僅就原判決所宣告之
    「刑」有無違法不當進行審理；至於原判決就科刑以外之其
    他認定或判斷，既與刑之判斷尚屬可分，且不在被告明示上
    訴範圍之列，即非本院所得論究，合先敘明。
二、本案據以審查量刑當否之原判決所認定犯罪事實及罪名
　㈠原判決認定之犯罪事實
　　范喬為明知「4-甲基甲基卡西酮（4-methylmethcathinone
    、Mephedrone、4-MMC）」、「甲基-N,N-二甲基卡西酮（Me
    thy1-N,N-Dimethy1cathinone、Methy1-N,N-DMC）」均為毒
    品危害防制條例第2條第2項第3款所定之第三級毒品，不得
    非法販賣，竟共同基於販賣第三級毒品而混合二種以上之毒
    品以營利之犯意聯絡，由范喬為透過社群軟體抖音、通訊軟
    體wechat，對外尋求欲購買毒品之買家，如有購毒者與之聯
    繫，則通知真實姓名不詳、綽號「阿航」之成年男子(下稱
    「阿航」)，由「阿航」提供毒品，再由范喬為與購毒者進行
    毒品交易。范喬為於民國110年4月21日上午8時許連接網際網
    路，登入抖音後上傳迷幻短片並以用戶暱稱「苗栗音樂人」
    之名義，po文「苗栗營」，兜售內含上開第三級毒品成分之
    咖啡包，後因桃園市政府警察局大溪分局員警蘇祐葆執行網
    路巡邏時察覺有異，遂與其聯繫，之後雙方互加為wechat好
    友，被告再用wechat用戶暱稱「CC」，與員警喬裝之買家（
    暱稱「桃園小佑」）聯絡交易事宜，雙方其後談妥以新臺幣
    （下同）5200元之價格，交易15包毒品咖啡包，並約定於11
    0年4月23日晚上10時許在苗栗縣頭份市碰面交易，嗣於110
    年4月23日晚上，又改約在苗栗縣○○鎮○○路00○0號統一超商
    前交易。范喬為遂於110年4月23日晚上10時29分許，駕駛車
    牌號碼000-0000號自用小客車前往上址，經與員警蘇祐葆喬
    裝之買家確認交易無誤後，范喬為隨即駛離現場，向「阿航
    」取得毒品咖啡包，復於同日晚上10時35分許返回上址，並
    向員警蘇祐葆喬裝之買家表示已取得毒品，員警蘇祐葆喬裝
    之買家隨即依范喬為之要求進入上開自用小客車副駕駛座，
    待范喬為自外套內取出15包毒品咖啡包後，員警蘇祐葆隨即
    表明身分當場執行逮捕，而販賣未遂。詎范喬為為求脫免逮
    捕，明知員警蘇祐葆係依法執行職務之公務員，竟基於妨害
    公務之犯意，以右手及雙腳攻擊員警蘇祐葆，致員警蘇祐葆
    受有右手腕及左腰挫傷等傷害（傷害部分未據告訴），以此
    強暴方式妨害員警蘇祐葆依法執行公務。嗣范喬為為警制伏
    後，當場扣得如附表所示之物，始查悉上情。
　㈡原判決認定之罪名及法律適用　
　　⑴核被告所為，係犯毒品危害防制條例第9條第3項、第4條第
      6項、第3項之販賣第三級毒品而混合二種以上之毒品未遂
      罪、刑法第135條第1項之妨害公務執行罪。
　　⑵被告所持有販賣未遂之第三級毒品，均尚未達於毒品危害
      防制條例第11條第5項所定純質淨重5公克以上，故尚不生
      持有之低度行為，應為販賣未遂之高度行為所吸收之問題
      ，附此敘明。
　　⑶被告與「阿航」就上開犯行，有犯意聯絡及行為分擔，均
      應論以共同正犯。
　　⑷又被告上開所犯各罪間，犯意各別，行為互殊，應予分論
      併罰。　　
三、關於本案刑之加重、減輕事由
　㈠被告本案所犯販賣第三級毒品而混合二種以上毒品未遂罪，
    依毒品危害防制條例第9條第3項規定，應適用販賣第三級毒
    品罪之法定刑，並加重其刑。
　㈡被告雖已著手本案販賣毒品犯行，惟因員警實施誘捕，實際
    上並無買受毒品之真意而不遂，為未遂犯，爰依刑法第25條
    第2項規定，減輕其刑。
　㈢又犯毒品危害防制條例第4條至第8條之罪於偵查及歷次審判
    中均自白者，減輕其刑，毒品危害防制條例第17條第2項定
    有明文。查被告就本案販賣毒品犯行，於偵查、原審及本院
    審理時均自白犯罪，應依毒品危害防制條例第17條第2項之
    規定，減輕其刑。
　㈣另按刑法第59條規定之酌量減輕其刑，必須犯罪另有特殊之
    原因與環境，在客觀上足以引起一般同情，認為即使予以宣
    告法定最低度刑，猶嫌過重者，始有其適用。此所謂法定最
    低度刑，固包括法定最低本刑；惟遇有其他法定減輕之事由
    者，則應係指適用其他法定減輕事由減輕其刑後之最低度刑
    而言。倘被告別有法定減輕事由者，應先適用法定減輕事由
    減輕其刑後，猶認其犯罪之情狀顯可憫恕，即使科以該減輕
    後之最低度刑仍嫌過重者，始得適用刑法第59條規定酌量減
    輕其刑。查被告本案所犯販賣毒品犯行屬重大犯罪，復衡酌
    被告為青壯年人，並非全無謀生能力，不思正當賺取錢財，
    選擇販賣毒品予他人，無視國家禁令及政府反毒政策，已難
    認有何特殊之原因與環境在客觀上足以引起一般同情或有情
    堪憫恕之處。況被告經上開減輕之刑後，實難認尚有何科以
    最低法定刑度仍有情輕法重、顯可憫恕之情形，是本院認被
    告本件犯行已無再依刑法第59條規定減輕其刑之必要，附此
    敘明。
　㈤被告同有上述各該刑之加重及減輕事由，應依法先加後再遞
    減之。　
四、本院駁回上訴及諭知緩刑之說明　　　
　㈠被告上訴意旨雖以：被告前無犯罪紀錄、素行良好，因年輕
    一時思慮不周，誤信他人而觸犯法律，目前具有正當工作、
    自幼患有先天性遺傳疾病需定期就醫、尚需照顧高齡之祖父
    母，請依刑法第57條及第59條規定從輕量刑，並為緩刑之宣
    告等語。惟按刑之量定，為求個案裁判之妥當性，法律賦予
    法院裁量之權。量刑輕重，屬為裁判之法院得依職權自由裁
    量之事項，苟其量刑已以行為人之責任為基礎，並斟酌刑法
    第57條各款所列情狀，在法定刑度內，酌量科刑，並無根據
    明顯錯誤之事實予以量定刑度，亦無顯然失當或違反公平、
    比例及罪刑相當原則，致明顯失出失入情形，即不能任指其
    裁量不當。原審就本案量刑已以被告之責任為基礎，審酌「
    被告年紀尚輕，不思循正途賺取金錢，明知上開毒品為毒品
    危害防制條例所列管之第三級毒品，不得非法販賣，且第三
    級毒品對於他人身心健康、社會秩序之危害至深且鉅，施用
    毒品者容易上癮而戒除不易，仍無視於國家杜絕毒品之禁令
    ，使用傳播方式無遠弗屆之網路，與購毒者接洽交易事宜，
    著手販賣毒品咖啡包欲牟利，加速毒品擴散，肇生他人施用
    毒品之來源，戕害國民身心健康，復於為警查獲時，以右手
    及雙腳攻擊員警，妨害公務之執行，是其所為顯有不該，應
    予非難，另考量被告著手販賣之毒品數量、價格，並兼衡其
    素行、於警詢、偵查及本院審理中均坦承犯行之犯後態度、
    犯罪之動機、目的，及其於審理時自陳之智識程度、家庭經
    濟生活狀況」等一切情狀，就共同販賣第三級毒品而混合二
    種以上毒品未遂罪部分量處有期徒刑2年，就妨害公務執行
    罪部分量處有期徒刑3月，並諭知易科罰金之折算標準，經
    核其認事用法並無違誤，並已依相關加重及減輕法定刑規定
    及具體斟酌刑法第57條各款所列情形，而於處斷刑之範圍量
    刑，亦與罪刑相當原則、比例原則無違，要無輕重失衡或偏
    執一端之情形，量刑尚屬妥適，是被告提起上訴請求本院再
    予從輕量刑，並無理由，應予駁回。
　㈡另按凡有審理事實職權之法院，均得依其職權諭知緩刑，而
    是否宣告緩刑，屬實體法上賦予法院得為自由裁量之事項，
    自應就行為人是否適具緩刑之情狀，於裁判時本於一般法律
    原則綜合裁量（最高法院72年台上字第6696號判例、103年
    度台非字第130號裁定參照）。查被告前未曾因故意犯罪受
    有期徒刑以上刑之宣告，有臺灣高等法院被告前案紀錄表在
    卷可佐（見本院卷第35頁），其無視法律禁制，參與本案販
    賣毒品及妨害公務等犯行，對國人身心健康及社會治安造成
    潛在危險，固然非是，惟考量其年僅20餘歲，年輕識淺，短
    於思慮而罹本案刑章，之前擔任廚師、現在工地工作而有正
    當職業，日後仍有可為，倘令其入監服刑，恐未收教化之效
    ，先受與社會隔絕之害，甚而自暴自棄，有違刑罰再社會化
    之目的，是以本院認所宣告之刑，以暫不執行為適當，爰依
    刑法第74條第1項第1款之規定，均宣告緩刑4年。另考量被
    告所為對國人身心健康及社會治安造成潛在危險，為使其深
    切記取教訓，強化法治觀念，導正偏差行為，俾於緩刑期內
    能深知警惕，避免再度犯罪，爰依刑法第74條第2項第4款、
    第5款、第8款之規定，命其應於本判決確定之日起一年內向
    公庫支付新臺幣10萬元，及向指定之政府機關、政府機構、
    行政法人、社區或其他符合公益目的之機構或團體，提供40
    小時之義務勞務；暨接受受理執行之地方檢察署所舉辦之法
    治教育課程2場次，並依刑法第93條第1項第2款之規定，宣
    告於緩刑期間付保護管束，以觀後效。
據上論結，應依刑事訴訟法第368條、第373條，刑法第74條第1
項第1款、第2項第4款、第5款、第8款、第93條第1項第2款，判
決如主文。
本案經檢察官姜永浩提起公訴，檢察官林弘政到庭執行職務。
中　　華　　民　　國　　111 　年　　12　　月　　20　　日
            刑事第七庭   審判長法　官  梁  堯  銘
                               法　官  王  鏗  普
                               法　官  羅  國  鴻
以上正本證明與原本無異。
販賣毒品得上訴。
妨害公務不得上訴。
如不服本判決應於收受送達後20日內向本院提出上訴書狀，其未
敘述上訴理由者，並得於提起上訴後20日內向本院補提理由書狀
（均須按他造當事人之人數附繕本）「切勿逕送上級法院」。因
疫情而遲誤不變期間，得向法院聲請回復原狀。  
                               書記官  吳  姁  穗 

中　　華　　民　　國　　111 　年　　12　　月　　20　　日